臺灣高等法院臺中分院刑事判決
110年度上訴字第2022號

上  訴  人  
即  被  告  HARAKHUN BOONSONG(中文名：汶宋)  




指定辯護人  本院公設辯護人  陳秋靜  
上列上訴人即被告因殺人未遂案件，不服臺灣臺中地方法院110
年度訴字第1534號中華民國110年10月20日第一審判決（起訴案
號：臺灣臺中地方檢察署110年度偵字第22400號），提起上訴，
本院判決如下：
    主  文
上訴駁回。
    事  實
一、HARAKHUN BOONSONG（中文名汶宋，下稱汶宋）與THEPKHAMR
    AM 00000（中文名○○，下稱○○)同為任職於○○工業股份有限
    公司(設臺中市○○區○○街000號，下稱○○公司) 之泰國籍勞工
    ，且同住在該公司設在臺中市○○區○○街000巷0號宿舍內。○○
    先前於夜間在上址宿舍內使用行動電話，影響汶宋睡眠，經
    汶宋口頭規勸，惟○○仍未改善，汶宋因此對○○心存不滿；嗣
    二人因排休、換班事宜，汶宋對○○又生嫌隙。詎汶宋於民國
    110年7月7日19時許，在○○公司內，見該公司電箱上寫有對
    其辱罵之泰文，認係○○所為，遂質之○○，然為○○所否認，汶
    宋因此怒不可抑，其主觀上可預見所持鈑手為金屬製，長約
    55公分，質地堅硬，如持之猛力敲擊頭部，可能傷及頭部之
    組織，進而發生死亡結果，仍不違背其本意，而基於重擊他
    人身體要害部位可能發生死亡結果，亦不違背其本意之殺人
    不確定故意，趁其站立在○○之左後方，○○未能防備之際，隨
    手拿起○○公司內之鈑手，重擊○○頭部1次，○○當場負傷倒地
    ，汶宋仍持該鈑手，再朝○○頭部重擊1次，致○○受有顱骨骨
    折合併頭皮開放性傷口。適在場之泰國籍勞工000000000000
    000（中文名○○○，下稱○○○)及其他數位員工見狀上前制止，
    並報警處理，警方到場後當場逮捕汶宋，並扣得上開鈑手1
    把，消防人員復立即將○○送醫急救，幸未發生死亡之結果，
    汶宋之殺人行為因而未遂。
二、案經○○訴請臺中市政府警察局太平分局移送臺灣臺中地
    方檢察署檢察官偵查起訴。
    理  由
一、證據能力方面
  ㈠被告以外之人於審判外之陳述，雖不符刑事訴訟法第159條之
    1至第159條之4之規定，而經當事人於審判程序同意作為證
    據，法院審酌該言詞陳述或書面陳述作成時之情況，認為適
    當者，亦得為證據；當事人、代理人或辯護人於法院調查證
    據時，知有同法第159條第1項不得為證據之情形，而未於言
    詞辯論終結前聲明異議者，視為有前項之同意，刑事訴訟法
    第159條之5亦有明文，而該條規定之立法意旨，在於確認當
    事人對於傳聞證據有處分權，得放棄反對詰問權，同意或擬
    制同意傳聞證據可作為證據，屬於證據傳聞性之解除行為，
    如法院認為適當，不論該傳聞證據是否具備刑事訴訟法第15
    9條之1至第159條之4所定情形，均容許作為證據，不以未具
    備刑事訴訟法第159條之1至第159條之4所定情形為前提（最
    高法院104年度第3次刑事庭會議決議參照）。經查，本院下
    列所引用之供述證據，檢察官、被告汶宋及辯護人於本院準
    備程序時均表示同意有證據能力（本院卷第81頁），且迄至
    本院言詞辯論終結前，亦均未聲明異議，可認均同意作為本
    案證據，本院審酌該等證據之取得過程並無瑕疵，與本案待
    證事實間復具有相當之關聯性，以之為本案證據尚無不當，
    認為得為本案之證據，是依刑事訴訟法第159條之5之規定，
    均有證據能力。
  ㈡又刑事訴訟法第159條至第159條之5有關傳聞法則之規定，乃
    對於被告以外之人於審判外之言詞或書面陳述所為之規範；
    至非供述證據之書證及物證，性質上並非供述證據，應無傳
    聞法則規定之適用，如該非供述證據非出於違法取得，並已
    依法踐行調查程序，即不能謂其無證據能力。本判決下列所
    引用之其他非供述證據，檢察官、被告及其辯護人亦於本院
    準備程序時即均同意作為證據使用，且查無違法取得之情形
    ，復經本院依法踐行調查程序（本院卷第109至114頁），本
    院認亦皆得作為證據。　　　　
二、認定事實所憑之證據及理由：
  ㈠上開事實，業據被告汶宋於原審及本院準備程序與審理時均
    坦承不諱（原審卷第83、162頁、本院卷第80至81、112頁）
    ；核與告訴人○○於警詢、偵查及原審審理時指訴、證述、證
    人○○○於警詢及原審審理時證述之情節大致相符（偵卷第33
    至34、115至117、147至149頁、原審卷第146至158頁）。此
    外，復有○○之亞洲大學附屬醫院110年7月7日診斷證明書、
    臺中市政府警察局太平分局扣押筆錄、扣押物品目錄表、現
    場及扣案物照片共9張、告訴人傷勢相關照片共4張、○○之中
    國醫藥大學附設醫院110年7月16日診斷證明書、110年度保
    管字第2635號扣押物品清單、刑案現場勘察報告、現場及扣
    案物照片、臺中市政府警察局110年8月3日中市警鑑字第110
    0057321號鑑定書（偵卷第35、47至49、53至56、61、56至5
    9、119、131、161至162、163至176、185至187頁）、亞洲
    大學附屬醫院檢附○○之急診病歷、急診護理記錄、手術記錄
    （原審卷第55至77頁）等相關資料附卷可憑及鈑手1把扣案
    可證，足認被告之自白確與事實相符，堪以採信。
  ㈡被告係手持鈑手，由上往下朝○○頭部重擊，且○○因遭被告以
    鈑手重擊致頭部流血、倒地，經在場之數名員工上前制止，
    被告仍不願罷手，繼續持鈑手再度攻擊○○頭部等情，業據證
    人○○、○○○證述在卷，可見被告對告訴人攻擊之部位係集中
    在頭部，而頭部乃為人體重要部位，顱骨內有主管一切知覺
    、記憶之大腦、小腦及人體呼吸、心血管中樞之延腦、腦幹
    等重要器官，屬人體生命要害部位，雖有頭蓋骨保護，但構
    造脆弱，仍難以承受重力敲擊，是頭部倘遭質地堅硬之器物
    重擊時，極易造成死亡結果之危險，此為一般人週知之常識
    ，被告為智識正常具有相當社會經驗之成年人，自難諉為不
    知，此由被告於偵查中自承：其知道頭部為人體重要部位，
    以鈑手攻擊頭部會有致命危險等語（偵卷第95頁），即足為
    證。
  ㈢又告訴人經被告持鈑手重擊頭部後，經送往霧峰澄清醫院救
    治，因頭部左右兩側撕裂傷、顱骨骨折，再前往亞洲大學附
    屬醫院救治，經醫師評估後，先入開刀房，術後再入加護病
    房觀察，經醫師安排腦部斷層掃描檢查，發現有新的出血，
    再轉送中國醫藥大學附設醫院救治等情，有○○之亞洲大學附
    屬醫院病歷資料、護理紀錄等資料在卷可參（原審卷第58、
    66至68頁）。佐以證人○○○證述：如果只有其一人，其無法
    制止汶宋，他當時還想繼續打○○等語（原審卷第158頁），
    而以人體頭部有頭蓋骨保護下，告訴人遭被告以前述方式重
    擊頭部，因此顱骨骨折，可知被告攻擊告訴人頭部甚為用力
    ，且縱使被告以鈑手重擊告訴人之初，已造成告訴人頭部流
    血，被告經在場之人阻止仍不罷手等情狀，並造成告訴人顱
    骨骨折之嚴重傷勢，此與單純朝其他身體部位作出有限度攻
    擊之情究不可相互比擬，倘非被告確已萌生殺人犯意，豈須
    下手如此之重。亦見被告並非僅係基於傷害故意而為，被告
    對於告訴人可能因上開傷勢而致生死亡之結果，並無違背其
    本意，是被告有殺人之不確定故意，應堪認定。
  ㈣綜上所述，本案事證明確，被告殺人未遂之犯行，洵堪認定
    ，應予依法論科。
三、論罪科刑
  ㈠核被告所為，係犯刑法第271條第2項、第1項之殺人未遂罪
    。
  ㈡被告於前揭時間、地點持上開鈑手1支，朝告訴人○○頭部攻擊
    2次之行為，係於密切接近之時地實施，在主觀上顯係基於
    一貫之犯意，接續為之，且係侵害同一之法益，應認係屬接
    續犯，而為包括之一罪。
  ㈢被告已著手於殺人行為之實行，而未發生告訴人死亡之結果
    ，屬未遂犯，所生危害較既遂犯為輕，爰依刑法第25條第2
    項規定，減輕其刑。
  ㈣按刑法第59條所規定之酌量減輕其刑，必其犯罪情狀確可憫
    恕，在客觀上足以引起一般人之同情，認為即予以宣告法定
    最低度刑，猶嫌過重者，始有其適用。此所謂法定最低度刑
    ，固包括法定最低本刑；惟遇有其他法定減輕之事由者，則
    應係指適用其他法定減輕事由減輕其刑後之最低度刑而言。
    倘被告別有法定減輕事由者，應先適用法定減輕事由減輕其
    刑後，猶認其犯罪之情狀顯可憫恕，即使科以該減輕後之最
    低度刑仍嫌過重者，始得適用刑法第59條規定酌量減輕其刑
    （最高法院108年度台上字第1396號刑事判決意旨參照）。
    經查：殺人罪之最輕本刑為有期徒刑10年，經依刑法第25條
    第2項規定減輕其刑後，最輕得量處有期徒刑5年，是本案須
    認知量處有期徒刑5年，稍嫌過重時，始有刑法第59條適用
    之餘地。而衡酌被告與告訴人為同事關係，於上開時間，因
    前揭休息時間使用行動電話、工作上之排班、交班事宜及遭
    人以泰文書寫辱罵文字而心生不滿，竟即持上開鈑手1支，
    朝告訴人頭部攻擊，為上開殺人未遂犯行，惡性非輕，實難
    認定被告之犯行在客觀上有足以引起一般同情之情狀，尚難
    謂有失之過苛或情輕法重情形，故本院認並無適用刑法第59
    條規定之餘地，併此敘明。
四、原審以被告汶宋本案之上開事證明確，引用刑法第271條第2
    項、第1項、第25條第2項、第95條等之規定，審酌被告與告
    訴人同為○○公司之泰國籍員工，為同事關係，因前揭事項心
    生不滿，竟對告訴人為本案犯行，已造成告訴人身體之傷害
    ，實屬可責，應予相當之非難，並參酌被告犯罪之動機、手
    段、犯罪所生之危險、對告訴人所生之損害、被告犯罪後之
    態度，及其教育智識程度、生活狀況、素行品行等一切情狀
    ，量處如原審判決主文所示之刑。另以外國人受有期徒刑以
    上刑之宣告者，得於刑之執行完畢或赦免後，驅逐出境，刑
    法第95條規定甚明。查被告為泰國籍之外國人，在我國犯罪
    而受本案有期徒刑以上刑之宣告，原審認其不宜繼續居留國
    內，認於刑之執行完畢或赦免後，有驅逐出境之必要，而依
    刑法第95條規定，併予宣告被告於刑之執行完畢或赦免後，
    驅逐出境。復以：扣案之上開鈑手1支，固係被告本案犯罪
    所用之物，然係○○公司所有，爰不予宣告沒收等情。
　　核其認事用法並無不當，量刑亦屬妥適。被告上訴意旨雖以
　　其於本件犯後始終坦認犯行，亦有與告訴人和解之誠意，家
    中尚有3名子女待養，經濟拮据，又係於人生地不熟之環境
    ，工作不順與受排擠之情下，一時衝動始罹刑章，原審量刑
    仍有過重等語，而指摘原判決不當。惟按刑之量定，係實體
    法上賦予法院得自由裁量之事項，倘其未逾越法律所規定之
    範圍，又未明顯違背正義，即不得任意指摘為違法，本件原
    審量刑時，已依刑法第57條各款之規定審酌被告之上開一切
    情狀，而量處罪刑，經核原審並未逾越法律所規定之範圍，
    又無明顯違背正義，被告執前詞指摘原判決不當，其上訴為
    無理由，應予駁回。
據上論斷，應依刑事訴訟法第368條，判決如主文。　　
本案經檢察官黃永福提起公訴，檢察官謝名冠到庭執行職務。
中　　華　　民　　國　　111 　年 　　1　　月　　26　　日
            刑事第七庭  審判長法  官  梁  堯  銘
                              法  官  羅  國  鴻
                              法  官  張  智  雄
以上正本證明與原本無異。
如不服本判決應於收受送達後二十日內向本院提出上訴書狀，其
未敘述上訴理由者，並得於提起上訴後二十日內向本院補提理由
書（均須按他造當事人之人數附繕本）「切勿逕送上級法院」。
因疫情而遲誤不變期間，得向法院聲請回復原狀。
                              書記官  江  玉  萍
　　　　　　　　　　　　　　　
中　　華　　民　　國　　111 　年　　1 　　月　　26　　日


附錄論罪科刑法條
中華民國刑法第271條
殺人者，處死刑、無期徒刑或10年以上有期徒刑。
前項之未遂犯罰之。
預備犯第1項之罪者，處2年以下有期徒刑。